臺灣臺中地方法院民事判決 
                                       111年度中簡字第768號
原      告  陳茂松
被      告  陳令斌

上列當事人間請求損害賠償事件，於民國111年10月5日言詞辯論
終結，本院判決如下：
    主      文
原告之訴及假執行之聲請均駁回。
訴訟費用由原告負擔。
    事實及理由
一、原告主張：被告因提供偽造之證據對原告提出刑事告訴，經
    台灣台中地方檢察署檢察官對原告提起公訴（民國107年度
    偵字第12911號），嗣經鈞院107年度中簡字第1366號刑事案
    件以原告涉犯刑法第305條（恐嚇安全）、第354條(毀損)及
    違反個人資料保護法第41條，分別判處有罪（分論併罰）(
    卷第51頁至55頁)，經原告上訴後其中刑法第305條部分上訴
    駁回；刑法第354條部分改判無罪，另違反個人資料保護法
    第41條部分，改按刑法第310條論處（鈞院107年度簡上字第
    371號刑事案件）（卷第179頁至第195頁）。惟原告不服仍
    再上訴，經台灣高等法院台中分院駁回上訴確定（108年度
    上易字第942號）（卷第175頁至第177頁）。是原告之名譽
    權、身體及健康權因被告之偽造證據而受侵害。爰依民法第
    184條第1項前段及第195條第1項前段，侵權行為之法律關係
    ，請求精神上之損害賠償。訴之聲明：⑴被告應給付原告新
    台幣（下同）20萬元及自起訴狀繕本送達之翌日起至清償日
    止，按年息5%計算之利息。⑵願供擔保，請准宣告假執行。
二、被告則否認有偽證證據之情事。答辯聲明：原告之訴駁回。
三、法院之判斷：
（一）按因故意或過失，不法侵害他人之權利者，負損害賠償責
      任。故意以背於善良風俗之方法，加損害於他人者亦同。
      違反保護他人之法律，致生損害於他人者，負賠償責任，
      民法第184條第1項前段、後段、第2項，分別定有明文。
      上開民法第184條第1項規定前、後兩段為相異之侵權行為
      類型。關於保護之法益，前段為權利，後段為一般法益。
      關於主觀責任，前者以故意過失為已足，後者則限制須故
      意以背於善良風俗之方法加損害於他人，兩者要件有別，
      請求權基礎相異，訴訟標的自屬不同（最高法院80年度台
      上字第3760號判決要旨參照）。此即民法第184條規定係
      調和「行為自由」和「保護的權益」此兩個基本利益，區
      別不同的權益的保護，而組成侵權行為責任體系。被侵害
      者係他人權利時，只要加害人具有故意或過失，即應依民
      法第184條第1項前段負損害賠償責任。其被侵害者，非屬
      權利時，須加害行為係出於故意背於善良風俗方法（第18
      4條第1項後段），或違反保護他人之法律（第184條第2項
      ）時，被害人始得請求損害賠償。易言之，民法第184條
      第1項前段所保護的，限於權利，不及一般財產上之利益
      （純粹財產上損害、純粹經濟上損失）。一般財產上利益
      僅能依民法第184條第1項後段規定或第2項受到保護。立
      法者所以作此「區別性的權益保護」，係鑒於一般財產損
      害範圍廣泛，難以預估，為避免責任氾濫，特嚴格其構成
      要件，期能兼顧個人行為之自由。本此而論，民法第184
      條第1項前段、後段與同條第2項所保護之客體，固有差別
      。然上開侵權行為之責任成立要件，可歸納為構成要件（
      即指構成要件該當性，組成因素包括行為、侵害權利或法
      益、造成損害及因果關係）、違法性、及故意或過失（僅
      係於民法第184條第2項情形時係推定過失，請求權人就此
      勿庸舉證而已，另第184條第1項後段須以背於善良風俗之
      手段），是為侵權行為的三層結構。
（二）次按，實體法上之規範可區分為二大類，其一為基本規範
      或請求權規範，另一則為對立規範。凡能於當事人間發生
      一定之權利者，即為基本規範，亦即權利發生規範（或權
      利根據規範）；而對立規範則包括①權利障礙規範（或稱
      權利妨害規範）（即指權利成立之初妨礙其權利之效果之
      規定，如民法第71條、第72條、第87條等）。②權利消滅
      規範（即指實體法上使已發生權利歸於消滅之相關規定，
      如民法第309 條、第310條、第334條清償、免除等）。③
      權利排除規範（或稱權利受制規範）（即指實體法上對於
      權利人之權利行使，得由相對人主張一時阻卻或永久阻卻
      權利行使之規定，如民法第264條、第144條等）。所謂基
      本規範可理解為實體法上之請求權基礎（如民法第767條
      、第184條、第179條等），主張權利存在之人，應就權利
      發生之法律要件之該當事實為舉證。而於基本規範獲證明
      後，則主張對立規範存在之人，即負有舉證之責任。此即
      舉證責任之基本原則，學說稱之為特別要件分類說（或規
      範說），此亦為實務上之通說（最高法院44年台上字第75
      號民事判例、69年度台上字第380號民事判決參照），民
      事訴訟法第277條之規定，亦應本諸上開說明以為解釋。
      準此而論，本件被告既否認原告上開之主張，則依上說明
      ，原告對此事實即被告有偽造證據侵權行為之事實，負有
      舉證之責任，合先敘明。
（三）再按，依上（一）侵權行為責任原因成立（即債之發生原
      因）之說明，不論依民法第184條第1項前、後段、第2項
      為其請求權之基礎（即訴訟標的），因果關係均須具備（
      屬構成要件該當性之一，其他要件先暫不論）。而按，相
      當因果關係之判斷，應分為二個階段即「條件關係」及「
      相當性」，條件關係採「若無，則不」的認定檢驗方式，
      此即我學說所謂之「無此行為，必不生此種損害」，即指
      條件的因果關係，此係一種反證規則，旨在認定「若Ａ不
      存在，Ｂ仍會發生，則Ａ非Ｂ條件」，其功能在於排除與造
      成某種結果無關之事項，為「事實上因果關係」，係屬因
      果律之問題，判斷上可依必要條件說與充分條件之必要因
      素說判斷之。判斷此事實上因果律，純屬客觀事實之判斷
      。次就「相當性」而言，係以「通常足生此種損害」為判
      斷基準，而以行為時所在之一切事實及行為後一般人預見
      可能之事實為基礎（最高法院82年台上字第2161號判決要
      旨參照）。此為「法律上之因果關係」，係在事實上因果
      關係成立後，探求被告是否應對原告損害負責，在判斷時
      學說上有合理可預見說、法規目的說及相關因果關係說等
      ，惟基本上均認為，被告之行為若增加損害發生之危險，
      在無異常事件介入並中斷被告行為與損害間之因果關係歷
      程時，二者之間即具有（法律上之）因果關係。換言之，
      原告損害若屬被告行為一般事件發展過程中，通常、自然
      發生之結果，被告應可預期損害之發生，即應對原告之損
      害負賠償責任。
（三）經查，原告因涉犯刑法第305條、第354條之罪及違反個人
      資料保護法第41條之規定，經台灣台中地方檢察署檢察官
      對原告提起公訴（107年度偵字第12911號），嗣經本院10
      7年度中簡字第1366號刑事案件以原告涉犯刑法第305條、
      第354條及違反個人資料保護法第41條規定，分別判處有
      罪（分論併罰），經原告上訴後其中刑法第305條部分上
      訴駁回；刑法第354條部分改判無罪，另違反個人資料保
      護法第41條部分，改按刑法第310條論處（鈞院107年度簡
      上字第371號刑事案件）。惟原告不服仍再上訴，經台灣
      高等法院台中分院駁回上訴確定等情，有卷附之各該判決
      書可稽，並為兩造所不爭執，自堪可信為真實。是原告最
      終被判決有罪，係經檢察官及法院之認定，與原告所主張
      被告是否提出偽造之證據無涉。是以，縱認（假設語氣）
      原告之主張為真，惟原告之名譽縱（假設語氣）或受損，
      亦與被告之行為無涉，即原告之名譽受損與被告之行為間
      無相當因果關已明。又原告主張其另有身體、健康權受損
      ，亦顯無因果關係甚明。
四、綜上所述，原告依民法第184條第1項前段、第195條第1項侵
    權行為之規定，主張被告應負賠償責任，依上說明，構成要
    件自不充足。是本件原告之請求，於法即有未合，自無理由
    ，應予駁回。其假執行之聲請，既失所附麗，爰一併予以駁
    回。 
五、本件損害賠償責任原因既未成立，則損害賠償責任範圍，即
    勿庸予以審酌，併予敘明。
六、據上論結，本件原告之訴為無理由，依民事訴訟法第78條，
    判決如主文。
中　　華　　民　　國　　111 　年　　12 　　月　　2　　日
                     臺灣臺中地方法院臺中簡易庭
                                  法  官  陳添喜
以上為正本係照原本作成。
如不服本判決，應於送達後20日內，以判決違背法令為理由，向
本院提出上訴狀並表明上訴理由（上訴理由應表明一、原判決所
違背之法令及其具體內容；二、依訴訟資料可認為原判決有違背
法令之具體事實），如於本判決宣示後送達前提起上訴者，應於
判決送達後20日內補提上訴理由書（須附繕本）。
中　　華　　民　　國　　111 　年　　12 　　月　　2　　日

                                  書記官　黃舜民